【裁判字號】    99,交上易,112
【裁判日期】    990511
【裁判案由】    過失傷害
【裁判全文】
臺灣高等法院刑事判決               99年度交上易字第112號
上  訴  人
即  被  告  乙○○
上列上訴人因過失傷害案件，不服臺灣新竹地方法院98年度交易
字第73號，中華民國99年3月1日第一審判決（起訴案號：臺灣新
竹地方法院檢察署98年度偵字第2100號），提起上訴，本院判決
如下：
    主  文
上訴駁回。
    事  實
一、乙○○自民國97年12月10日起至97年12月31日止受僱於威賞
    企業有限公司（下稱威賞公司），擔任倉庫管理及駕車送貨
    工作，駕車為其附隨業務之人。乙○○於97年12月31日早上
    某時，駕駛威賞公司所有之車號4192-RU 號自用小貨車，載
    送貨物前往公司位於新竹市各門市部，於同日10時35分許，
    行經新竹市○○街33號前時，原應注意車前狀況，並隨時採
    取必要之安全措施，於同一車道未經前行車表示允讓或靠邊
    慢行，不得超車，於超越前車時於前車左側應保持安全間隔
    ，而當時天候陰、日間自然光線、柏油路面濕潤、路面無缺
    陷、無障礙物、視距良好情形，且依其智識、能力亦無不能
    注意之情事，竟仍疏於注意及此，適有甲○○騎乘車號BXF-
    097 號機車在前方直行，詎乙○○於未經前車允讓或靠邊慢
    行，且未與前車保持安全間隔，以其所駕駛前開自用小貨車
    自後方超越前方由甲○○騎乘機車時，該自小貨車右側車身
    不慎擦撞甲○○騎乘機車之左側後照鏡，甲○○因而重心不
    穩人車倒地，致受有胸部挫傷合併右側第四至第八肋骨骨折
    、右手背及右腳大腳趾擦傷等傷害。乙○○於肇事後，因未
    察覺而駕車離去（涉嫌公共危險罪嫌部分，另由公訴人為不
    起訴處分）。嗣經甲○○報警後，警方調閱附近路口之監視
    錄影畫面，始循線查獲上情。
二、案經甲○○訴由新竹市警察局第一分局報告臺灣新竹地方法
    院檢察署檢察官偵查起訴。
    理  由
甲、程序方面：
一、按被告以外之人於審判外之言詞或書面陳述，除法律有規定
    者外，不得作為證據，刑事訴訟法第159條第1項固定有明文
    。惟被告以外之人於審判外之陳述，雖不符同法第159條之1
    至之4 之規定，而經當事人於審判程序同意作為證據，法院
    審酌該言詞陳述或書面陳述作成時之情況，認為適當者，亦
    得為證據；當事人、代理人或辯護人於法院調查證據時，知
    有第159條第1項不得為證據之情形，而未於言詞辯論終結前
    聲明異議者，視為有前項之同意，此觀同法第159條之5規定
    甚明。查被告乙○○及檢察官於本院審理中均未就證據能力
    提出爭執，且迄於言詞辯論終結前，亦未就本院所調查之證
    據主張有刑事訴訟法第159條第1項不得為證據之情形，應認
    均已同意得作為本案之證據。從而下述其他證據資料縱有屬
    傳聞證據，或不符刑事訴訟法第159條之1 至之4之規定者，
    經本院審酌各該證據資料作成時之一切客觀情況，認無不適
    當情事，均有證據能力。
乙、實體方面：
一、訊據上訴人即被告蔡文被政雖供承有於97年12月31日10時35
    分許，駕駛威賞公司所有之車號4192-RU 號自用小貨車行經
    新竹市○○街33號前，但矢口否認有何業務過失傷害犯行，
    並辯稱：伊所駕駛前開車輛並未撞到告訴人甲○○騎乘機車
    之左側照後鏡。當時伊有看到前方由告訴人所騎乘機車，伊
    所駕駛自用小貨車後方並無其他車輛，伊慢慢的跟在告訴人
    後方行駛，後來伊看到告訴人一直往右邊騎駛，伊才慢慢超
    越告訴人。再肇事路段所裝設監視錄影器，並未拍攝到伊撞
    擊到告訴人，只有拍到伊所駕駛自用小客車行駛在告訴人所
    騎乘機車的左後方。之前公訴人有送請車禍鑑定，但仍被退
    回云云。然查：
  (一)被告97年12月31日早上某時，駕駛威賞公司所有之車號4192
    -RU 號自用小貨車，載送貨物前往公司位於新竹市各門市部
    ，於同日10時35分許，行經新竹市○○街33號前時，適有告
    訴人即被害人甲○○騎乘車號BXF-097 號機車在前方直行，
    被告未經前車允讓或靠邊慢行，且未與前車保持安全間隔，
    以其所駕駛前開自用小貨車自後方超越前方由告訴人騎乘機
    車時，該自小貨車右側車身不慎擦撞甲○○騎乘機車之左側
    後照鏡，告訴人因重心不穩而人車倒地受傷等情，業據告訴
    人警詢時指稱：伊於97年12月31日10時35分許騎乘車號BXF-
    097 號機車沿新竹市○○街由東往西方向騎駛，行經集賢街
    33號前，遭1 部白色自小貨車自後方超越伊所駕駛機車，該
    自用小貨車右邊帆布車身擦撞伊所騎乘機車左前後視鏡，致
    伊車身不穩，人車倒地於集賢街33號前等語（見偵卷第7-11
    頁）。再於偵查中證稱：於97年12月31日上午10時30分左右
    ，伊騎乘機車從集賢街由東往西方向行駛，在集賢街33號前
    發生車禍。當時後方有來車擦撞伊所騎乘機車左方後視鏡，
    伊就人車倒地，當時沒有記下車號，因為對方車速很快，伊
    不知道自小客貨車何處擦撞伊左後視鏡等語（見偵卷第37頁
    、第78頁）。又於原審審理時證稱：伊於97年12月31日上午
    沿新竹市○○街由東往西方向行駛，要去銀行辦事情，當時
    伊並不知道後方有被告所駕駛之自小貨車。忽然之間伊所騎
    乘機車後方有1 部車子從伊左邊通過，撞到伊所騎乘機車左
    後視鏡，伊失去平衡倒在路邊，伊是想看什麼車子撞到伊，
    因為車子速度太快，沒有看清楚車號，但是伊有看到車子顏
    色，為淡色小貨車，伊在警局時有告訴警察為白色，當時旁
    邊有3 個人出來，伊拿手機請人幫伊報警。伊在摔倒前後時
    間沒有其他車輛經過等語綦詳（見原審卷第47-49、第51 頁
    ），互核告訴人前後證述有關事故發生時行車時向，其所騎
    乘機車遭碰撞之位置，車子式樣、顏色，均屬一致，參以被
    告所騎乘機車雖因遭受碰撞，而人、車均倒臥在路邊，然意
    識仍屬清醒，亦有行政院衛生署新竹醫院所檢送之新竹市消
    防局救護紀錄表（見原審卷第22頁）在卷可憑。
  (二)再被告於97年12月31日早上某時，駕駛威賞公司所有之車號
    4192-RU 號自用小貨車，載送貨物前往公司位於新竹市各門
    市部，於97年12月31日10時35分許，行經新竹市○○街33號
    前之事實，已據被告於本院審理時供認不諱，核與證人謝一
    萍於警詢時證稱：被告是威賞公司員工，自97年12月10日起
    僱用至97年12月31日止。被告於97年12月31日由公司派遣駕
    駛公司所有車號4192-RU 自用小貨車送貨到新竹市各個營業
    門市部等語相符（見偵卷第12-15 頁），顯見車禍係發生於
    被告執行其業務行為中甚明。
  (三)又觀諸偵查卷附監視錄影翻拍畫面所示（見偵卷第30頁），
    畫面顯示本件事故發生前時間約為97年12月31日10時31分許
    ，事故發生路段路面未劃有分向標線，事故發生前，被告所
    駕駛自用小貨車緊跟在告訴人所騎乘機車後方等情，及參諸
    告訴人於原審審理時證稱：伊騎駛在集賢街到伊人車倒地期
    間，並未遭後方車輛鳴按喇叭，亦不知道後方有被告駕駛之
    自小貨車等語（見原審卷第51頁）；被告則於原審自承其所
    駕駛之自小貨車轉入集賢街到超越前方告訴人所騎乘機車，
    均未鳴按喇叭等語（見原審卷第60頁），顯見車禍發生應係
    被告於97年12月31日10時35分許，駕駛威賞公司所有之車牌
    號碼4192-RU 號自用小貨車，載送貨物前往公司位於新竹市
    各門市部，於同日10時35分許，行經新竹市○○街33號前時
    ，於未經前車允讓或靠邊慢行，仍自後方超越前方告訴人騎
    乘騎乘車號BXF-097 號機車，被告所駕駛前開自小貨車右側
    車身因而擦撞告訴人騎乘機車之左側後照鏡，告訴人重心不
    穩，致人車倒地受傷之事實至明。
  (四)按汽車行駛時，駕駛人應注意車前狀況，並隨時採取必要之
    安全措施；又汽車欲超越同一車道之前車時，須先按鳴喇叭
    二單響或變換燈光一次，但不得連續密集按鳴喇叭或變換燈
    光迫使前車允讓。前行車駕駛人聞後行車按鳴喇叭或見後行
    車顯示超車燈光時，如車前路況無障礙，應即減速靠邊或表
    示允讓，並注意後行車超越時之行駛狀況。前行車減速靠邊
    或以手勢或亮右方向燈表示允讓後，後行車始得超越。超越
    時應顯示左方向燈並於前車左側保持半公尺以上之間隔超過
    ，行至安全距離後，再顯示右方向燈駛入原行路線，道路交
    通安全規則第94條第3項、第101條第1項第3、4、5款定有明
    文。被告於97年12月31日10時35分許，駕駛威賞企業有限公
    司所有之車牌號碼4192-R U號自用小貨車，行經新竹市○○
    街33號前時，原應注意車前狀況，並隨時採取必要之安全措
    施、於同一車道未經前行車表示允讓或靠邊慢行，不得超車
    ，於超越前車時於前車左側應保持安全間隔，而當時天候陰
    、日間自然光線、柏油路面濕潤、路面無缺陷、無障礙物、
    視距良好，於客觀上亦無不能注意之情事，亦有道路交通事
    故調查表(一)（見偵卷第20頁）可憑。適有告訴人騎乘騎乘
    車牌號碼BXF-097 號機車在前方直行，被告竟於未經前車允
    讓或靠邊慢行，且疏未注意與前車保持安全間隔，而自後方
    超越前方由告訴人騎乘車牌機車，所駕駛前開自小貨車右側
    車身不慎擦撞告訴人騎乘機車之左側後照鏡，告訴人因而重
    心不穩人車倒地等情，被告就車禍發生顯有過失。
  (五)又告訴人因車禍受有致受有胸部挫傷合併右側第四至第八肋
    骨骨折、右手背及右腳大腳趾擦傷等傷害，有衛生署新竹醫
    院診斷證明書、該院99年1 月20日新醫歷字第0990000336號
    函及函附之病歷資料（見偵卷第17頁、原審卷第19-40 頁）
    附卷可稽。是被告之過失行為與告訴人所受前開傷害間，具
    有相當之因果關係。
  (六)至新竹市警察局鑑識課於98年4月2日就被告所駕駛車牌號碼
    4192-RU自用小貨車、告訴人所騎乘車牌號碼BXF-097機車為
    勘驗，勘驗詰果為：車牌號碼4192-RU 號自小貨車車體無明
    顯毀損、碰撞、擦撞痕跡情形，亦未發現有車牌號碼BXF-09
    7 機車車身油漆移轉之痕跡、前開自小貨車開關把手未發現
    擦撞痕跡；另車牌號碼BXF-097 機車車體無明顯重大毀損、
    擦撞痕跡情形，左側照鏡已修復換新，未發現明顯擦撞痕跡
    ，車輛相對應高度未發現擦撞痕跡等語，有新竹市警察局98
    年4月9日竹市警鑑字第0980012602號函文及函附之肇事車輛
    勘查報告、照片附卷可憑（見偵卷第47-69 頁）。惟告訴人
    所騎乘機車遭擦撞位置係在機車左後視鏡，已據本院認定如
    上，而依前開照片所示，機車站立左後視鏡高度離地面約11
    5-122 公分，該位置大約為當時被告所駕駛自用小貨車帆布
    車身位置，車禍發生既係因被告所騎乘之自用小貨車超車時
    ，擦撞告訴人騎乘機車後視鏡，且被告於肇事後亦因為未察
    覺，而駕車離去，足見當時擦撞力道應屬輕微。況機車本屬
    重心較不穩之交通工具，在行駛中，可能因輕微碰撞即造成
    人車倒地，則前開機車雖於勘驗時均未發現兩車撞擊痕跡，
    依前揭說明，前開勘驗結果，尚難採為有利於被告之認定。
  (七)另公訴人於偵查中，將本案送請臺灣省竹苗區車輛行車事故
    鑑定委員會鑑定肇事責任，經該鑑定委員會以卷附現有跡證
    尚難認定兩車有無接觸、何處碰撞不詳，而無法鑑定，固有
    臺灣省竹苗區車輛行車事故鑑定委員會98年8月3日竹苗鑑98
    0343字第0985302186號函在卷可參（見偵查卷第88頁）。惟
    事故發生時可能因擦撞力道輕微，導致兩車車身並未留下擦
    撞之痕跡，以供鑑定委員會判斷肇事因素，而無從鑑定，亦
    難採為有利於被告之認定。
  (八)綜上所述，被告所辯，應屬卸責飾詞，委無可採。本案事證
    明確，被告犯行堪以認定。
二、按刑法上所謂業務，係指個人基於其社會地位繼續反覆所執
    行之事務，其主要部分之業務固不待論，即為完成主要業務
    所附隨之準備工作與輔助事務，亦應包括在內。是被告受僱
    於威賞公司期間，需駕車載送貨物至各門市部，自係以駕車
    從事業務之人。核被告所為，係犯刑法第284條第2項前段之
    業務過失傷害罪。
三、原審以被告犯罪事證明確，適用刑法第284條第2項前段、第
    41條第1 項前段、刑法施行法第1條之1第1項、第2項前段之
    規定，並審酌被告之犯罪之過失程度，告訴人受傷情形，及
    被告犯罪後否認犯罪，且迄未與告訴人達成民事和解或賠償
    損害等一切情狀，量處被告有期徒刑四月，並諭知易科罰金
    之折算標準，其認定事實、適用法律及量刑均為妥適。被告
    猶執陳詞否認犯罪提起上訴，核無理由，應予駁回。
據上論斷，應依刑事訴訟法第368條，判決如主文。
本案經檢察官郭棋湧到庭執行職務。
中    華    民    國    99    年    5     月    11    日
                  刑事第二十庭審判長法  官  楊貴雄
                                    法  官  許必奇
                                    法  官  周明鴻
以上正本證明與原本無異。
不得上訴。
                                    書記官  郭彥琪
中    華    民    國    99    年    5     月    11    日

司法院資訊處製作；財團法人民間司法改革基金會備份。
